【裁判字號】    97,訴緝,174
【裁判日期】    971223
【裁判案由】    毒品危害防制條例
【裁判全文】
臺灣高雄地方法院刑事判決             97年度訴緝字第174號
公  訴  人  臺灣高雄地方法院檢察署檢察官
被      告  乙○○
                    （另案於台灣高雄女子監獄執行中）
義務辯護人  郭季榮律師
上列被告因毒品危害防制條例案件，經檢察官提起公訴（95年度
偵緝字第910號），本院判決如下：
    主  文
乙○○連續販賣第一級毒品，處有期徒刑拾年。扣案第一級毒品
海洛因包（合計淨重捌點伍公克，另含殘留海洛因難以完全
析離之包裝袋個）沒收銷燬之；未扣案之販賣毒品所得新臺幣
壹仟元沒收，如全部或一部不能沒收，以其財產抵償之；扣案之
BENQ行動電話手機壹支（不含0000000000號SIM卡）沒收。
    事  實
一、乙○○明知海洛因係行政院衛生署公告查禁之第一級毒品，
    不得非法販賣及持有，竟意圖營利，而基於販賣第一級毒品
    海洛因之概括犯意，以其所有之BENQ牌行動電話（內插入非
    其所有之0000000000號SIM 卡）為對外之聯絡工具，於民國
    94 年5月2 日上午8 時19分、94年5 月7 日上午8 時8 分，
    由甲○○在高雄縣大樹鄉○○路150 號之1 之三鳳宮，以裝
    設於該三鳳宮之00-0000000公共電話，撥打至乙○○使用之
    上揭0000000000行動電話門號，表示欲購買新臺幣（下同）
    500 元、500 元之第一級毒品海洛因，乙○○應允後，與甲
    ○○分別相約在高雄縣大樹鄉仁美國小前、高雄縣大樹鄉○
    ○路水美加油站旁取貨，乙○○隨即於上開地點將重量不詳
    之毒品海洛因販賣予甲○○。嗣於94年5 月11日下午4 時10
    分，甲○○在高雄縣大樹鄉○○路150 號之1 之三鳳宮，仍
    以裝設於該三鳳宮之前揭公共電話，撥打乙○○使用之上揭
    0000000000行動電話門號，表示欲購買1000元之第一級毒品
    海洛因，經乙○○應允後，與甲○○即相約在高雄縣大樹鄉
    ○○路150 號之1 前取貨，同日16時10餘分許，恰為高雄市
    政府警察局苓雅分局警員林珀玄、李榮籐及何明德3 人當場
    查獲甲○○在上址持有第一級毒品海洛因殘渣袋1 個及針筒
    1 支（甲○○施用毒品部分業已另案判決確定），經甲○○
    向警員表示係在該處等候乙○○向其購買毒品，林珀玄等3
    人即在該處埋伏守候，嗣於同日16時20分許，乙○○騎乘機
    車抵達現場，經甲○○指認乙○○即係販毒者，警員乃上前
    盤查，乙○○見狀即騎乘機車欲逃離現場，於同日16時30分
    許，為警在高雄縣大樹鄉○○路127 號前攔獲乙○○，並在
    乙○○長褲左口袋內扣得第一級毒品海洛因3 包（3 包內毒
    品合計淨重8.53公克，乙○○所涉施用毒品部分另案偵辦）
    及乙○○所有供販毒聯絡使用之BENQ行動電話手機（門號
    0000000000之SIM 卡則非乙○○所有）1 支，乙○○始未完
    成該次販賣海洛因予甲○○之犯行。
二、案經高雄巿政府警察局苓雅分局報告臺灣高雄地方法院檢察
    署檢察官偵查起訴。
    理  由
壹、程序部分
一、就證人甲○○警詢之證詞，被告之辯護人雖稱係審判外之陳
    述，無證據能力云云，惟查證人甲○○經本院傳喚到庭後所
    所為證述，與其最初於警詢時所為陳述顯有不同，而證人甲
    ○○於警詢時，曾明確表明其毒品係向被告購買，故證人甲
    ○○警詢供述，顯為證明被告犯罪事實存在與否所必要，經
    本院請法官助理勘驗證人甲○○警詢供述之過程及內容並作
    成報告，警員於詢問證人甲○○時並無以任何不法方式取得
    其供述，及甲○○警詢時所述確與筆錄記載相同，故該警詢
    筆錄確為真實，且本院審酌證人甲○○於警訊中所為陳述，
    距離案發時間較近，尚未警覺被告販賣毒品案將遭檢察官起
    訴或法院判決，且其與被告彼此間亦無勾串或討論情事，內
    心較無顧忌，故具有較可信之特別情況，依刑事訴訟法第
    159 條之2 規定，自具有證據能力（因本院法官助理就甲○
    ○上開警詢所製作之勘驗報告，所呈現為當日警詢筆錄之全
    部內容，比警詢筆錄之記載更為真實，故甲○○94年5 月11
    日警詢陳述內容，本院即以本院法官助理所製作勘驗報告之
    內容為準）。
二、就證人甲○○及證人林珀玄於偵查中具結後之證述，查被告
    以外之人於偵查中向檢察官所為之陳述，除顯有不可信之情
    況者外，得為證據，刑事訴訟法第159 條之1 第2 項定有明
    文，考其立法理由係認現行刑事訴訟法規定檢察官代表國家
    偵查犯罪、實施公訴，依法其有訊問被告、證人及鑑定人之
    權，證人、鑑定人且須具結，而實務運作時，偵查中檢察官
    向被告以外之人所取得之陳述，原則上均能遵守法律規定，
    不至於違法取供，其可信度極高，因此除顯有不可信之情況
    者外，認具有證據能力得為證據，亦即檢察官之訊問筆錄，
    原則上均有證據能力，例外時始無證據能力。故被告以外之
    人前於偵查中已經具結而作出之證述，除反對該項供述得具
    有證據能力之一方（一般而言為被告暨辯護人之一方），已
    釋明「顯有不可信之情況」之理由外，不得以該證人未能接
    受他造之反對詰問為說詞，遽指該證人於偵查中之陳述不具
    證據能力。證人甲○○前後2 次及證人林珀玄於檢察官偵查
    時具結後所為證述，被告暨其辯護人之一方未曾提出檢察官
    在偵查時，有任何不法取供之情形，且本院更已於審判期日
    以證人身分傳喚甲○○及林珀玄作證，使被告及指定辯護人
    有加以反對詰問之機會，則甲○○及林珀玄於偵查中之證言
    ，應均具有證據能力（至於甲○○前後2 次偵查所為陳述不
    同，應以何種可採，則為證明力之問題，詳如下述）。
三、按被告以外之人於審判外之言詞或書面陳述，除法律另有規
    定者外，不得作為證據，刑事訴訟法第159 條第1 項定有明
    文。又法院或檢察官得囑託醫院、學校或其他相當之機關、
    團體為鑑定，並準用第203 條至第206 條之1 之規定，刑事
    訴訟法第208 條第1 項亦定有明文。依此，檢察官對於偵查
    中之案件，認須實施鑑定者，固應就具體個案，選任鑑定人
    或囑託鑑定機關（團體）為之；但對於司法警察機關調查中
    之案件，或有量大或急迫之情形，為因應實務之現實需求，
    如檢察官針對該類案件之性質（例如：查扣之毒品必須檢驗
    其成份、對施用毒品之犯罪嫌疑人必須檢驗其體內有無毒品
    代謝反應、對於查扣之槍砲彈藥必須檢驗有無殺傷力等），
    認為當然有鑑定之必要者，經參考法務部92年5 月20日法檢
    字第092080203 號函送之法務部「因應刑事訴訟法修正工作
    小組」研討之刑事訴訟法修正相關議題第21則之共識結論，
    以及臺灣高等法院於92年8 月1 日舉行之刑事訴訟法新制法
    律問題研討會第三則法律問題研討結果之多數說（載於司法
    院92年8 月印行「刑事訴訟法新制法律問題彙編」第15頁至
    第18頁），基於檢察一體原則，得由該管檢察長對於轄區內
    之案件，以事前概括選任鑑定人或囑託鑑定機關（團體）之
    方式，俾便轄區內之司法警察官、司法警察對於調查中之此
    類案件，得即時送請事前已選任之鑑定人或囑託之鑑定機關
    （團體）實施鑑定，該鑑定人或鑑定機關（團體）亦應視同
    受承辦檢察官所選任或囑託而執行鑑定業務，其等出具之書
    面鑑定報告應屬刑事訴訟法第206 條所定之傳聞例外，當具
    有證據能力（法務部92年9 月1 日法檢字第0920035083號函
    可供參照）。卷附警察局移送予法務部調局鑑定是否含有毒
    品海洛因成份之法務部調查局鑑定通知書，係檢察長基於檢
    察一體，事前概括選任鑑定人或囑託鑑定機關而為之鑑定報
    告，該鑑定通知書自屬刑事訴訟法第159 條第1 項所指例外
    情形，應具有證據能力。
四、卷附0000000000行動電話94年4 月1 日起至94年5 月11日之
    通聯記錄，係上開電話之持用人於發話、受話時，由電信公
    司機房之電腦機器自動記錄直接作成之電磁紀錄，嗣經電信
    公司將該等資料儲存至光碟後，再由本院將之列印後所得之
    結果，過程中並無涉入人為知覺、記憶過程之錯誤危險，並
    非供述證據，無傳聞法則適用，自具有證據能力。
五、按被告以外之人於審判外之陳述，雖不符刑事訴訟法第159
    條之1 至第159 條之4 等4 條之規定，然若當事人於審判程
    序中同意作為證據，法院審酌該言詞陳述或書面陳述作成時
    之情況，認為適當者，亦得為證據；又當事人、代理人或辯
    護人於法院調查證據時，知有刑事訴訟法第159 條第1 項不
    得為證據之情形，而未於言詞辯論終結前聲明異議者，視為
    有前項之同意，同法第159 條之5 定有明文。此立法意旨在
    於傳聞證據未經當事人之反對詰問予以核實，原則上先予排
    除。惟若當事人已放棄反對詰問權，於審判程序中表明同意
    該等傳聞證據可作為證據；或於言詞辯論終結前未聲明異議
    ，基於尊重當事人對傳聞證據之處分權，及證據資料愈豐富
    ，愈有助於真實發見之理念，且強化言詞辯論主義，使訴訟
    程序得以順暢進行，上開傳聞證據亦均具有證據能力。本案
    公訴人、辯護人及被告對於本院以下引用之其他證據資料，
    其中關於傳聞證據部分，均未爭執其證據能力，本院審酌該
    等證據作成時之情況，認為並無不適當者，依上開說明，均
    認應有證據能力。
六、另本院於審判期日傳喚證人甲○○等作證前，因公訴人之要
    求，曾由公訴人先行詢問被告後，再為訊問證人之程序，就
    公訴人該等詢問被告之程序，僅係公訴人欲先釐清與待證事
    項有關之相關事實，使訊問證人之程序得以順利進行所為，
    而被告當時所為回答，與被告自行提出答辯及說明無異，因
    被告本有隨時提出答辯之權利，故此一程序並未違法。又本
    院亦僅將被告該等詢問作為其答辯是否可予採信之認定，並
    不直接作為認定犯罪事實之證據使用，附此述明。
貳、實體部分
一、訊據被告否認有販賣第一級毒品海洛因予甲○○之事實，辯
    稱沒有賣過毒品給甲○○，不清楚甲○○為何要這樣說，94
    年5 月11日下午伊是要去超商買東西，警察載一個人來問那
    個人毒品是否是跟伊買的，那個人當場說是，但是伊沒有賣
    毒品給那個人，扣案毒品是自己施用的云云，經查：
  (一)依證人甲○○94年5 月11日之警詢內容（見本院法官助理
      97 年10 月20日之勘驗報告）可知，證人甲○○於94年5
      月11 日 警詢時，曾明確表示：伊當日在高雄縣大樹鄉○
      ○路150 之1 號被警查獲之前，是在等人家拿藥過來，等
      一個叫作「芬仔」或「芬姐」的女生，是要買海洛因1000
       元 ，警方於當日16點30分在大樹鄉○○路127 號前查獲
      之女子叫「乙○○」，就是賣洛因給伊的人，曾經向乙○
      ○買過5 次海洛因，分別是94年4 月26日早上10點在大樹
      鄉○○路水美加油站以500 元買一包海洛因、94年4 月28
      日下午差不多2 點左右在水寮路北極殿以以500 元買一包
      海洛因，94年5 月2 日早上9 點在仁美國小前面買500 元
      海洛因，94年5 月7 日早上10點半左右在水美加油站旁買
      500 元海洛因，第5 次就是當日差不多下午4 點，要跟他
      買1000元，還沒有買就被警方抓到了，都是打被告
      0000000000的手機與被告聯絡等語，故證人甲○○就伊曾
      與被告交易5 次之時間、地點及購買數量等，於警詢時均
      已詳細表明清楚。而甲○○經警方於隔日（94年5 月12日
      ）移送至臺灣高雄地方法院檢察署由檢察官訊問時，經具
      結後之證述，仍明白表示「剛打電話過去要跟乙○○買，
      乙○○來就被警方查獲…昨天下午4 點多，用公共電話打
      ，電話中跟乙○○說拿一千元毒品過來，有跟他說買海洛
      因。之前有跟乙○○買過海洛因。五次。第一次94年4 月
      ，在高雄縣仁美（應該水美）加油站買500 元，跟在警局
      說的一樣，我都是以公共電話打給他。」等語（其具結之
      結文係附於臺灣高雄地方法院檢察署94年毒偵字第4770號
      卷內，影本在本院訴緝卷第99頁），故甲○○於警詢及第
      一次偵查時，均已相當明確表示向被告買毒品之時間、地
      點及數量。
  (二)次查被告其後即因逃亡而遭通緝，經緝獲到案後，證人甲
      ○○於95年3 月30日經檢察官再次傳喚命其具結後作證，
      甲○○卻改口證稱伊施用的毒品是向綽號阿宏的購買，沒
      有向乙○○買過毒品云云，並稱上次偵查庭說明向乙○○
      買過毒品是因當時有施用毒品作筆錄時不太清楚等，嗣經
      本院傳喚甲○○到庭作證時，其仍證稱94年5 月11日在三
      鳳宮被查獲之前，就打公共電話給宏仔，是男的，跟人家
      約好要買毒品云云，因其供述前後不一，本院為確認其證
      詞究以何種為可採，即先請法官助理勘驗甲○○之警詢內
      容並作成勘驗報告（公訴人、被告及辯護人就該勘驗報告
      之內容均無意見），依勘驗報告內容所呈現證人甲○○於
      警詢回答之內容可知，就證人甲○○前後五次於何時、何
      地向被告購買多少毒品，均係甲○○94年5 月11日警詢時
      主動向警方為清晰之供述，警方並未為任何不法訊問，而
      隔日偵查時甲○○所述與警詢時均相同，僅再表示其係以
      公共電話撥打被告0000000000電話，故甲○○之供述及證
      述顯無任何因施用毒品而神志不清情形。此外本院並另勘
      驗附於臺灣高雄地方法院檢察署94年度偵字第10987 號卷
      內，由和信電訊股份有限公司（下稱和信公司）所提供
      0000000000行動電話，自94年4 月1 日至94年5 月11日之
      雙向通聯紀錄，依該通聯紀錄顯示，被告查獲前所持有之
      0000000000行動電話，在94年5 月11日下午4 時10分40
      秒時，確有收到自00000000（第1 個7 為高雄地區之區碼
      ）撥打之電話，通話時間計有31秒（全部通聯紀錄本院業
      已列印附於卷附本院資料袋內，本院並就00000000自94年
      4 月1 日至94年5 月11日曾撥打至0000000000部分加以節
      錄另行附卷），本院即查詢該00-0000000電話之裝機地點
      及申設明細，由中華電信資料查詢（本院訴緝卷第97頁）
      之內容可知，該電話確為公用電話（公話編號：0000000
      ），申裝地點則為高雄縣大樹鄉○○路150 號之1 三鳳宮
      ，與證人甲○○於警詢及第一次偵查時所述完全相符（甲
      ○○所述之三鳳宮住址為井腳路150- 1號，與中華電信資
      料查詢顯示之三鳳宮住址為井腳路150 號之1 ，雖有不同
      ，但二者均為三鳳宮，應為同一住址，本院即以中華電信
      之資料為認定基礎），顯見證人甲○○於警詢及第一次偵
      查中表示94年5 月11日下午，伊有以公共電話與被告聯絡
      要購買海洛因方屬真實，並可採信。
  (三)再查就94年5 月11日下午4 時30分查獲被告之經過，由證
      人林珀玄偵查中及本院之證詞均可知，係因證人林珀玄等
      94 年5月11日下午時，恰於大樹鄉○○路一間廟（即三鳳
      宮）要進去上洗手間時，因甲○○看到他時，有把針筒、
      夾鏈袋丟在地上，其出示證件詢問甲○○毒品來源，甲○
      ○表示等一下會有一個女生叫阿芬送毒品過來，伊等就在
      現場埋伏，看到被告騎機車過來在那邊繞2 圈，甲○○說
      是這個女生要賣毒品的，伊等要攔被告，被告一直騎機車
      跑，後來在大樹鄉○○路127 號前攔截到，被告長褲鼓鼓
      的，伊等請被告把東西拿出來，就發現海洛因毒品等，所
      述與證人甲○○於警詢及第一次偵查時所述相符而可相互
      佐證，更足證明證人甲○○94年5 月11日下午4 時10分確
      曾聯絡被告欲買毒品，打完電話後因在三鳳宮內施用海洛
      因被證人林珀玄等發現（故林珀玄等警員發現甲○○施用
      毒品時間應係當日下午4 時10分以後），及被告因要交易
      毒品海洛因甫到三鳳宮現場即因警方欲攔截而逃逸，嗣即
      被逮捕等事實。
  (四)另查起訴書雖僅記載被告於94年5 月11日有販賣一次海洛
      因予甲○○之行為，惟查依本院97年12月9 日審判期日當
      庭勘驗上開和信公司提供之0000000000自94年4 月1 日至
      94年5 月11日所有通聯紀錄發現，於證人甲○○警詢所述
      94年5 月2 日上午8 時19分、94年5 月7 日上午8 時8分
      ，均仍有申裝於三鳳宮之00-0000000公共電話撥打至被告
      使用之0000000000號行動電話之通聯紀錄，通話時間分別
      為87秒及33秒，與甲○○於警詢及第一次偵查時所述其有
      用公共電話向被告聯絡購買海洛因，其中第3 、4 次分別
      是於94年5 月2 日早上9 點在仁美國小前面買500 元海洛
      因，94年5 月7 日早上10點半左右在水美加油站旁買500
      元海洛因顯然相符（撥打電話時間證人所述縱與通聯紀錄
      相差1 、2 個小時，但此僅係因證人供述時已隔數日有些
      許誤差，並不影響其供述之可信度），而甲○○顯然是認
      為用公共電話撥打較方便或者不會遭警方查緝，因此均採
      用相同聯絡方式與被告聯絡。佐以證人甲○○於本院作證
      時亦證稱曾在水美加油站向被告購買過一次毒品，其他忘
      記了，顯見證人作證時仍記得曾在水美加油站向被告購買
      海洛因（就證人不記得之94年5 月2 日部分則由上述通聯
      紀錄即可為證明），則證人甲○○於警詢時供稱被告曾在
      94 年5月2 日、94年5 月7 日分別有再賣給伊海洛因之陳
      述顯可採信，故被告於94年5 月2 日、94年5 月7 日另有
      販賣海洛因予甲○○之事實亦足可認定。至於甲○○於本
      院作證時稱在水美加油站係向被告購買1 千元之海洛因，
      與其警詢陳述當日係購買500 元之說詞不符，因如上述甲
      ○○警詢時離案發時間甚近，尚未警覺被告販賣毒品案將
      遭檢察官起訴或法院判決，與被告彼此間亦無勾串或討論
      情事，內心較無顧忌，自應以其警詢所述較可採信。另甲
      ○○所述94年4 月26日、94年4 月28日有向被告購買海洛
      因，因與通聯資料所顯示之資料不符，尚難遽為不利被告
      之認定。
  (五)甲○○於警詢時雖稱其曾於不同時間向被告及年籍不詳、
      綽號「旺仔」之男子分別購買海洛因，被告與旺仔係同居
      人關係，但此除為被告否認外，依甲○○警詢之供述，其
      係不同時間分別向旺仔及被告購買海洛因，則縱認被告與
      旺仔真有同居關係，及2 人均有賣海洛因予甲○○之行為
      ，但仍無從認定被告本案販賣海洛因之行為係與旺仔所共
      犯；甲○○另於本院作證時稱其案發當日係打電話給年籍
      不詳綽號「宏仔」之人購買毒品，但如上述依甲○○警詢
      及第一次偵查之供述與證述，及被告使用之0000000000行
      動電話之通聯紀錄顯示，均足證明甲○○94年5 月11日下
      午4 時10分係打電話欲向被告購買海洛因，故所謂宏仔顯
      係甲○○虛構之詞，故均無從為被告係與旺仔或宏仔共同
      販賣海洛因之認定。
  (六)被告雖辯稱94年5 月11日伊是要去雜貨店買東西，被查獲
      之毒品係伊自己要施用的云云，但被告94年5 月11日係因
      與甲○○以電話約定好交易海洛因，而至三鳳宮時因甲○
      ○之指認，警方欲加攔截時逃逸，嗣即被捕獲等，既據證
      人甲○○於警詢及第一次偵查，及證人林珀玄偵查時供述
      及證述甚明，且互核相符，參以被告當時身上又攜帶數包
      已分裝之海洛因，更顯見其當日持有海洛因是為販賣毒品
      之意甚明，被告雖辯稱被查獲時向人家買了一錢海洛因，
      有加糖且加的分量要比海洛因少，但一錢僅為3.75公克，
      若加上被告所述之糖，顯不可能達到被告遭查獲時毒品之
      淨重8.53公克，故其所述當日係要至雜貨店購買物品而突
      然被捕、被查獲之海洛因是要自己施用之辯解均不可採。
      而被告於警詢時先辯稱本案被查獲時所扣押之0000000000
      行動電話SIM 卡，不知道是何人的，於本院審判時則辯稱
      係朋友阿惠剛拿給伊使用的，忘記何時開始使用的，應該
      是5 月11日以前，阿惠將0000000000行動電話SIM 卡給伊
      時，阿惠有用小標籤將電話號碼寫在SIM 卡後面，被查獲
      前甲○○沒有打該支電話給伊云云，但被告警詢時離其最
      後使用上開行動電話間隔不到1 天，當時尚稱不知道行動
      電話SIM 卡是何人的，間隔已3 年後卻突然可以記起SIM
      卡是朋友阿惠的，及稱阿惠將0000000000行動電話SIM 卡
      給伊時，阿惠有用小標籤將電話號碼寫在SIM 卡後面，此
      均與常情不符，而被告稱甲○○未曾打開上開行動電話給
      伊，與甲○○警詢及第一次偵查時所述亦有不符，故被告
      所為辯顯均不可採。
二、又販賣毒品係政府嚴予查緝之違法行為，且第一級毒品海洛
    因可任意分裝或增減其份量，而每次買賣之價量，亦隨時依
    雙方關係之深淺、當時之資力、需求程度及對行情之認知等
    因素，機動調整，因之販賣之利得，除經被告坦承犯行，或
    帳冊價量均記載明確外，委難查得實情，是縱未確切查得販
    賣賺取之實際差價，但除別有事證，足認係按同一價格轉讓
    ，確未牟利之情形外，尚難執此認非法販賣之事證有所不足
    ，致知過坦承者難辭重典，飾詞否認者反得逞僥倖，而失情
    理之平；且毒品海洛因價格甚高，取得不易，凡為販賣之不
    法行為者，苟無利可圖，應無甘冒持有毒品遭查獲之極大風
    險，從事此買賣工作，是其販入之價格必較售出之價格低廉
    ，而有從中賺取買賣差價牟利之意圖及事實，應屬符合論理
    法則而不違背社會通常經驗之合理判斷，從而被告上開出售
    第一級毒品海洛因予甲○○之交易，具有營利之意圖，亦堪
    認定。本案事證明確，被告犯行堪以認定。
三、按被告為本案販賣第一級毒品海洛因行為後，刑法部分條文
    業經修正並於95年7 月1 日施行，修正後刑法第2 條第1 項
    之規定，係規範行為後法律變更所生新舊法律比較適用之準
    據法，於修正後刑法施行後，應適用新法第2 條第1 項規定
    之從舊從輕之原則為比較，適用最有利於行為人之法律。比
    較時應就罪刑有關之共犯、未遂犯、想像競合犯、牽連犯、
    連續犯、結合犯，以及累犯加重、自首減輕暨其他法定加減
    原因（如身分加減）與加減例等一切情形，綜其全部罪刑之
    結果而為比較（最高法院95年度第8 次刑事庭會議決議參照
    ）。至行為後刑法條文經修正，惟無有利、不利情形，應適
    用裁判時法（最高法院95年度第21次刑事庭會議決議參照）
    。經查：
  (一)被告行為後，刑法第56條關於連續犯之規定業經刪除，此
      一刪除雖非犯罪構成要件變更，但顯已影響行為人刑罰之
      法律效果，自屬法律變更。依新法第2 條第1 項規定比較
      新、舊法之結果，新法並未有利於被告，仍以行為時即修
      正前刑法第56條之規定較有利於被告（最高法院95年第8
      次刑事庭會議決議亦採同一見解）。
  (二)刑法第64條第2 項、第65條第2 項修正為：死刑減輕者為
      無期徒刑，無期徒刑減輕者為20年以下15年以上有期徒刑
      ，舊法則規定，死刑減輕者為無期徒刑，或為15年以下12
      年以上有期徒刑；無期徒刑減輕者，為7 年以上有期徒刑
      ，新法並未有利於被告，仍以被告行為時即修正前刑法第
      64條第2 項、第65條第2 項對被告有利。
  (三)經綜合比較結果，修正後刑法對被告並非有利，應依刑法
      第2 條第1 項前段之規定，整體適用行為時法即修正前之
      刑法處斷之。
四、核被告先後3 次販賣第一級毒品海洛因予甲○○之行為，係
    犯毒品危害防制條例第4 條第1 項之販賣第一級毒品既遂罪
    及同條例第4 條第6 項、第1 項之販賣第一級毒品未遂罪（
    於94年5 月11日販賣海洛因給甲○○因金錢及毒品均未交付
    故屬未遂）。被告為販賣而持有海洛因之低度行為，均為其
    販賣之高度行為所吸收，不另論罪。被告多次販賣第一級毒
    品犯行，時間緊接，方法相同，觸犯構要件相同之罪名，顯
    係基於概括犯意為之，依連續犯規定論以販賣第一級毒品既
    遂一罪，並應依法加重其罰金部分之法定刑；至於法定刑度
    為死刑、無期徒刑之部分，依刑法第64條第1 項、第65條第
    1 項之規定，自不得再加重其刑。起訴書雖未記載被告在94
    年5 月2 日及94年5 月7 日均另有販賣毒品海洛因予甲○○
    之犯行，但該2 次未據起訴之行為與起訴書載94年5 月11日
    之販賣海洛因之行為，既有裁判上一罪關係，本院自均應加
    以審酌。另販賣第一級毒品，其法定本刑為死刑、無期徒刑
    ，然同為販賣之人，其原因及動機不一，犯罪情節未必盡同
    ，或有大盤毒梟者，亦有中、小盤之分，被告販賣第一級毒
    品之犯行雖有3 次（其中1 次未遂），但所得金額及販賣毒
    品數量非多，且販賣對象單一，犯罪情節當非與大盤毒梟者
    可資等同併論，惟所觸犯本罪之法定刑係死刑、無期徒刑之
    重罪，誠屬情輕法重，倘論處法定最低本刑無期徒刑，亦嫌
    過重，客觀上足以引起一般之同情，尚有可憫恕之處，故依
    刑法第59條規定酌量減輕其刑（按行為後刑法第59條條文經
    修正，惟無有利、不利情形，自無庸為新、舊法之比較，本
    應適用修正後之刑法第59條規定，然經與被告罪刑有關之其
    他連續犯等新舊法比較之適用，而予以綜合比較結果，仍認
    應適用修正前刑法第59條規定）。爰審酌被告亦有施用毒品
    行為（參本院訴字卷所附被告之尿液檢驗報告），明知施用
    毒品者容易上癮而戒除不易，毒品除嚴重傷害個人身心外，
    亦足以腐蝕民心國基，僅為一己私利而販售具成癮性、濫用
    性、侵害性之海洛因以營利，本不宜輕縱，惟念其販賣次數
    及數量不多，情節遠不及一般大盤商、中盤商之危害程度，
    故依刑法第59條規定減輕其刑，及自始否認犯罪，犯後態度
    不佳，並斟酌其販賣毒品所得等一切情狀，量處如主文所示
    之刑。
五、扣案之白粉3 包，確均含第一級毒品海洛因成分，合計淨重
    8.53公克，有法務部調查局調科壹字第220020369 號鑑定通
    知書附於偵查卷內可稽，（該3 包海洛因之包裝袋因無從析
    離，應與海洛因視為一體），係屬被告與欲購買毒品者約定
    後帶至約定地點之毒品，自係作為販毒之用，應依毒品危害
    防制條例第18條第1 項前段規定沒收銷燬。被告94年5 月2
    日及94年5 月7 日販賣海洛因所得各500 元（合計1000元）
    ，雖未扣案，仍應依毒品危害防制條例第19條第1 項規定宣
    告沒收，如全部或一部不能沒收時，以其財產抵償之。至於
    被告94年5 月11日被查獲當日雖欲以1000元販賣海洛因，但
    尚未交付及收取價款即被查獲，自無從認定已因販賣而有所
    得，及當時在其身上所扣得小皮包、現金29700 元，均無任
    何證據足以認定係被告販賣海洛因之所得，應無毒品危害防
    制條例同條例第19條第1 項規定之適用。扣案被告所有供販
    賣海洛因聯絡所用之行動電話手機1 支，被告於警詢時即表
    示係其購買及使用，雖其至本院時才稱係阿惠所有，但此顯
    係其卸責之詞不足採信，故扣案之手機1 支亦應依毒品危害
    防制條例第19條第1 項規定宣告沒收。至於扣案之00000000
    00號行動電話SIM 卡1 枚，既無證據認定係被告所有，自無
    從加以沒收。末查扣案甲基安非他命毒品，依卷內證據尚不
    足以證明與被告販賣海洛因有直接必要關聯，亦即與本件販
    賣第一級毒品海洛因之犯罪無關，應係供被告自己使施用，
    亦無從沒收，均並予敘明。
六、證人甲○○於本院具結後證稱94年5 月11日下午4 時許係向
    宏仔購買海洛因，此部分顯與事實不符，就其涉嫌偽證部分
    ，則由本院依職權予以告發，附此敘明。
據上論斷，應依刑事訴訟法第299 條第1 項前段、毒品危害防制
條例第4 條第1 項、第6 項、第18條第1 項前段、第19條第1 項
、刑法第11條、第2 條第1 項前段，修正前刑法（下同）第56條
、第59條，判決如主文。
本案經檢察官林永富到庭執行職務。
中    華    民    國    97    年    12    月    23    日
                  刑事第九庭  審判長法  官  陳建和
                                    法  官  毛妍懿
                                    法  官  黃紀錄
以上正本證明與原本無異。
如不服本判決應於收受送達後10日內向本院提出上訴書狀，並應
敘述具體理由；如未敘述上訴理由者，應於上訴期間屆滿後20日
內向本院補提理由書（均須按他造當事人之人數附繕本）「切勿
逕送上級法院」。
中    華    民    國    97    年    12    月    23    日
                                    書記官  林志衡
附錄本案論罪科刑法條：
毒品危害防制條例第4條
製造、運輸、販賣第一級毒品者，處死刑或無期徒刑；處無期徒
刑者，得併科新臺幣1 千萬元以下罰金。
製造、運輸、販賣第二級毒品者，處無期徒刑或7 年以上有期徒
刑，得併科新臺幣7 百萬元以下罰金。
製造、運輸、販賣第三級毒品者，處5 年以上有期徒刑，得併科
新臺幣5 百萬元以下罰金。
製造、運輸、販賣第四級毒品者，處3 年以上10年以下有期徒刑
，得併科新臺幣3 百萬元以下罰金。
製造、運輸、販賣專供製造或施用毒品之器具者，處1 年以上7
年以下有期徒刑，得併科新臺幣1 百萬元以下罰金。
前五項之未遂犯罰之。


司法院資訊處製作；財團法人民間司法改革基金會備份。
